臺灣新北地方法院三重簡易庭民事判決
111年度重簡字第253號
原      告  張玉梅  
            馮美瑛  
訴訟代理人  徐嘉明律師

被      告  黃麗有  

訴訟代理人  黃麗蓉  

上列當事人間請求遷讓房屋等事件，本院於民國111年5月19日言
詞辯論終結，判決如下：
　　主　    文
一、被告應自門牌號碼新北市○○區○○路000巷00弄00號7樓房屋遷
    出，並將房屋騰空返還予原告甲○○。
二、被告應自民國109年12月25日起至遷讓返還前項房屋之日止
    ，按月給付原告新臺幣（下同）14,000元。
三、訴訟費用由被告負擔。 
四、本判決第一項得假執行。但被告如以168萬元為原告預供擔
    保，得免為假執行。
五、本判決第二項得假執行。到期部分被告如每期以14,000元，
    為原告預供擔保，得免為假執行。
    事實及理由
壹、程序方面
　　按訴狀送達後，原告不得將原訴變更或追加他訴，但請求之
    基礎事實同一者，不在此限，民事訴訟法第255條第1項但書
    第2款定有明文。原告甲○○提起本件訴訟，主張其與被告丙○
    ○間，就門牌號碼新北市○○區○○路000巷00弄00號7樓房屋（
    下稱系爭房屋）成立租賃契約（下稱系爭租約），業已屆期
    終止，請求被告丙○○遷讓返還系爭房屋，及賠償租約期滿後
    拒不搬離之違約金，每月14,000元；嗣於訴訟中追加系爭房
    屋之建物登記所有權人乙○○為原告，經核原告上開訴之追加
    及追加民法第767條之請求權基礎，係基於相同基礎事實均
    為同一遷讓房屋事件，與原請求基礎之訴訟資料、證據資料
    均得相互援用，亦不甚礙被告之防禦及訴訟之終結，堪認屬
    請求之基礎事實同一。揆諸上開規定，原告所為訴之追加，
    應予准許。
貳、實體方面
一、原告主張：
　㈠原告與被告於民國108年12月16日簽署定期租賃契約（即系爭
    租約），約定租賃期間為1年，即108年12月25日至109年12
    月25日，每月租金14,000元，押金1個月，並約定被告應於
    每月25日前繳納當月租金。於109年12月租約屆滿前，原告
    不願續租而欲找被告討論，然被告卻拒不開門、亦拒接電話
    ，原告迫不得已於110年1月6日寄發存證信函予被告表明不
    願續租之意，經被告於同年月18日收受，然被告迄今仍不願
    遷出。又被告於租賃期間及租賃期間屆滿後。並未依約於每
    月25日前繳納足額租金，迄至111年3月止，經抵扣押金1個
    月後，仍短少租金48,600元。又被告於承租期間與大樓鄰居
    不睦，甚且有違法情事，經大樓住戶連署希望被告遷離，若
    被告持續承租，將恐肇生更多糾紛，原告亦欲收回系爭房屋
    自住，為此，爰依民法第767條第1項前段、第451條等之規
    定，擇一請求被告將系爭房屋騰空，並遷讓返還原告等語。
　㈡聲明：
　　⒈被告應自門牌號碼新北市○○區○○路000巷00弄00號7樓房屋
      遷出，並將房屋騰空返還予原告。
　　⒉被告應自109年12月25日起至遷讓返還前項房屋之日止，按
      月給付原告14,000元。
　㈢對被告答辯之陳述：原告於110年1月6日即寄發存證信函予被
    告表明不願續租之意，並無被告所謂「不即表示反對之意思
    」之情形。且依系爭租約第6條，亦言明續租需得原告同意
    ，而原告既已明示不願意續租，則本件已發生阻止續租之效
    力。退步言之，縱本件有不定期租賃之情形，被告亦積欠租
    金超過3個月，原告亦得終止租約。
二、被告則以：
　㈠系爭租約租期屆至前，原告均未與被告聯繫或表示過不再續
    租之意，且被告自109年12月25日系爭租約租期屆至後，仍
    持續繳付租金，原告亦持續收租，故本件應已視為不定期限
    租賃。
　㈡被告於110年1月18日收到原告所寄的存證信函，但其內容並
    未有何不再續租之意，被告並於同年月25日以存證信函回復
    原告兩造租約仍應存續。
　㈢原告所提連署書上所載指控均為不實。原告女兒乙○○還曾至
    系爭房屋騷擾被告。況且被告承租系爭房屋期間，系爭房屋
    內設備損壞、漏水等情形，原告都不處理，是被告自行支出
    費用請水電師傅來修繕，原告對此亦未表示異議，是就被告
    因此支出之修繕費用，即應自租金中扣除等語。
　㈣聲明：請求駁回原告之訴。
三、本院之判斷：
　　原告主張上開事實，業據其提出連署書、系爭租約、系爭房
    屋房屋稅繳款書、手機簡訊、影像截圖、系爭房屋謄本暨異
    動索引、新莊龍鳳郵局001號存證信函暨回執、租金繳納狀
    況彙整表、存摺內頁影本等件為憑（本院卷第13至19、25至
    37、47、145至149、151至153、、395至401、403至407、40
    9、411至423頁），而被告固不否認確有繼續使用系爭租賃
    物之事實，惟以前詞置辯，是原告之請求是否有據，茲論述
    如下：
　㈠被告應將系爭租賃物遷讓返還予原告：
　⒈按租賃定有期限者，其租賃關係，於期限屆滿時消滅；承租
    人於租賃關係終止後，應返還租賃物，民法第450條第1項、
    第455條前段定有明文。次按租賃定有期限者，其租賃關係
    ，於期限屆滿時消滅；租賃期限屆滿後，承租人仍為租賃物
    之使用、收益，而出租人不即表示反對之意思者，視為以不
    定期限繼續契約，固為民法第450條第1項、第451條所明定
    。惟出租人慮及承租人取得此項默示更新之利益，於訂約之
    際，訂明期滿後，絕不續租，或續租應另訂契約或其他相類
    之情形者，仍難謂不發生阻止續約之效力（最高法院91年度
    台上字第221號判決意旨參照）。
　⒉經查，系爭租約第2條、第6條分別約定：「租賃期限經甲乙
    雙方洽訂為一年，即自108年12月25日起至109年12月25日止
    。」、「乙方於租期屆滿時，除經甲方同意繼續出租外，應
    即日將租賃房屋重新按原狀遷空交還甲方，不得藉詞推諉或
    主張任何權利...」等語（本院卷第29、31頁），足見系爭
    租約之租期為108年12月25日起至109年12月25日，為定有期
    限之租賃契約，系爭租約即應於109年12月25日因租期屆滿
    而消滅。且原告於租約屆滿後之110年1月6日以新莊龍鳳郵
    局001號存證信函，言明：「目前租約已到期不想續租，且
    押金也已扣完租金...盼丙○○小姐收到此存證信函後，能在1
    10年1月12日前與本人連絡處理，否則屋內家具一律以廢棄
    物清理，屆時不得有任何異議或控告，一切費用即欠款本人
    將一並追討。」等語，該存證信函並於同年月18日經被告收
    受，此有上開存證信函影本暨回執在卷為憑（本院卷第403
    、405頁），是原告並無在租期屆滿後，與被告續訂租約之
    意思，且亦明白表示不再續租之意甚明。揆諸前開說明，租
    賃期間於109年12月25日屆至後，系爭租約亦不發生默示更
    新之效力，兩造之租賃關係已然消滅。準此，原告依前揭系
    爭租約約定及民法第455條前段規定，請求被告遷讓返還系
    爭房屋，洵屬有據，應予准許。
　⒊至原告雖承認有收受被告於109 年12月25日後支付之租金，
    然原告主張其始終反對繼續出租，並一再要求被告搬遷，且
    因未能與被告取得聯繫，甚至張貼紙張於系爭房屋大門，在
    系爭房屋等待被告回家，而致雙方因此涉有其他刑事案件等
    情，應認原告對於被告繼續占用系爭租賃物已有具體表示反
    對之事實，實難認有民法第451條默示更新之適用。而原告
    於系爭租約終止後繼續收取被告交付相當租金部分，乃收取
    被告拒絕搬遷使用系爭房屋之代價，藉此填補其無法收回自
    用之損失，亦無法推論為原告同意延長租約或已成立不定期
    租約之情事。
　㈡被告應按月給付14,000元違約金予原告：
　　按系爭租約第6條約定：「乙方於租期屆滿時，除經甲方同
    意繼續出租外，應即日將租賃房屋重新按原狀遷空交還甲方
    ，不得藉詞推諉或主張任何權利，如不及時遷讓交還房屋時
    ，甲方每月得向乙方請求按照租金五倍之違約金至遷讓完了
    之日止，乙方及連帶保證人丙方，決無異議。」等語（本院
    卷第31頁）。經查，兩造之租賃關係已於於109年12月25日
    屆至後消滅，系爭租約亦不發生默示更新之效力，業如上所
    述。而被告迄今仍未遷讓交還系爭房屋，是依系爭租約第6
    條約定，原告自得向被告請求自租賃期間屆滿後之109年12
    月25日起，按月賠償租金五倍之違約金，而被告僅請求租金
    一倍之違約金，並未逾系爭租約第6條之約定，是原告向被
    告請求自109年12月25日起致遷讓返還系爭房屋之日止，按
    月給付14,000元，核屬有據，應予准許。
　㈢至被告主張因修繕系爭房屋支出費用等云云，雖提出相片數
    幀、修繕費用表、通訊軟體LINE對話紀錄、轉帳明細、等件
    為憑（本院卷第327至341、343、345至363、365頁）。惟查
    ，依被告當庭陳稱：水電師傅沒有給收據等語（本院卷第42
    8頁），致本院無從認定被告所稱有為系爭房屋修繕支付費
    用、支付費用為若干等情為真；且依被告提出之通訊軟體LI
    NE對話紀錄，亦無從認定有被告所稱原告同意被告進行修繕
    、同意修繕費用等情，是被告辯稱其積欠之租金、費用係為
    支付系爭房屋修繕費用等云云，尚難憑採。
四、綜上所述，原告依系爭租約約定、民法第455條前段規定，
    請求判決如主文第1項所示，及依系爭租約約定，請求被告
    給付如主文第2項所示，均有理由，應予准許。至原告就請
    求被告遷讓返還系爭房屋部分，另主張民法第767條規定等
    請求權基礎，因與上開系爭租約約定、民法第455條前段規
    定，屬請求本院擇一為有利判決之選擇合併，而本院既就此
    部分為原告勝訴之判決，其餘請求權主張自無庸再予審究，
    附此敘明。
五、本件事證已臻明確，兩造其餘攻擊防禦方法及所提證據，核
    與判決結果無影響，毋庸逐一論述。
六、本件係就民事訴訟法第427條訴訟適用簡易程序所為被告敗
    訴之判決，依同法第389條第1項第3款規定，應依職權宣告
    假執行，原告陳明願供擔保，請准宣告假執行，無非係促請
    本院依職權為假執行之發動，自無為准駁諭知之必要，並依
    同法第392條第2項規定，依職權宣告被告如預供相當擔保，
    得免為假執行。
七、訴訟費用負擔之依據：民事訴訟法第78條。　　
中　　華　　民　　國　　111 　年　　6 　　月　　16　　日
                  三重簡易庭  法  官  王凱俐
以上正本係照原本作成。
如不服本判決，應於送達後20日內，向本院提出上訴狀並表明上
訴理由，如於本判決宣示後送達前提起上訴者，應於判決送達後
20日內補提上訴理由書（須附繕本）。
如委任律師提起上訴者，應一併繳納上訴審裁判費。
中　　華　　民　　國　　111 　年　　6 　　月　　16　　日
                              書記官　李采錡